【裁判字號】    99,交聲,584
【裁判日期】    990621
【裁判案由】    違反道路交通管理處罰條例聲明異議
【裁判全文】
臺灣臺北地方法院交通事件裁定         99年度交聲字第584號
原處分機關  臺北市交通事件裁決所
異  議  人
即受處分人  乙○○
上列異議人即受處分人因違反道路交通管理處罰條例案件，對於
臺北市交通事件裁決所於中華民國99年4 月16日所為之北市裁罰
字第裁22-A01YHD807號處分（原舉發通知單案號：掌電字第A01Y
HD807號）聲明異議，本院裁定如下：
    主  文
異議駁回。
    理  由
一、本件原處分機關即臺北市交通事件裁決所以異議人即受處分
    人乙○○於民國99年2 月8 日上午11時55分許，騎乘車牌號
    碼WKO-030 號輕型機車，在臺北市○○路○ 段74號前，因有
    「行駛人行道」之違規，為員警當場發現而予以攔停製單告
    發。嗣異議人於應到案日期前提出申訴，原處分機關函請原
    舉發機關調查結果，仍認異議人有前揭違規行為，原處分機
    關乃依道路交通管理處罰條例第45條第6 款、第63條第1 項
    第3 款（裁決書漏引第3 款）規定，裁處異議人罰鍰新臺幣
    （下同）700 元，並記違規點數1 點。
二、聲明異議意旨略以：異議人於前開時、地，由西向東行經考
    試院正對面之國家考場（即台北市○○路○ 段72號），因欲
    將機車停放在國家考場門口人行道停車區內，乃行駛至考選
    部第二試務大樓前右轉進入人行道上，並立即脫下安全帽，
    準備步行牽車至隔壁國家考場門口停放，卻遭員警在離路口
    不到10公尺之該大樓門口處攔停，並指稱異議人有在人行道
    上行駛20餘公尺，但異議人被攔查之地點距離紅綠燈人行道
    入口根本不到10公尺，顯見該員警係誣構事實，因此對原處
    分不服，爰聲明異議等語。
三、按機器腳踏車行駛之車道，應依標誌或標線之規定行駛；無
    標誌或標線者，不得在人行道行駛；道路交通安全規則第99
    條第1 項第6 款定有明文。又按汽車駕駛人，爭道行駛而有
    駕車行駛人行道之情形者，處600 元以上1,800 元以下罰鍰
    ；汽車駕駛人駕駛汽車違反道路交通管理處罰條例第45條規
    定之情形者，除依原條款處罰鍰外，並予記違規點數1 點，
    道路交通管理處罰條例第45條第6 款、第63條第1 項第1 款
    分別定有明文。又該條例所稱之汽車，包括機器腳踏車在內
    ，同條例第3 條第8 款亦有明定。
四、經查：
  (一)本件異議人於案發當天中午，騎乘機車沿木柵路行駛，行至
    和興路與考選部第二試務大樓轉角處，即右轉將機車騎上人
    行道，隨後又於人行道上為員警攔停舉發其有「駕車行駛人
    行道」等情節，均為異議人供承屬實，且有異議人提出之現
    場照片、平面地圖可資佐證，自堪以認定（見本院卷第30至
    40頁）。又員警當時係其機車巡邏，發現異議人在人行道上
    騎乘機車，始攔停異議人並予以舉發等節，經證人即舉發警
    員甲○○到庭證稱：其當時沿木柵路由西向東行駛，異議人
    則由東向西行駛，其看到異議人違規行駛在人行道，其看到
    異議人大概是其在地圖上所標示的攔停點前幾公尺，異議人
    還繼續移動，其就攔下異議人等語（見本院卷第24、25頁）
    ；復經訊以：「從你第一時間發現異議人到你攔下她為止，
    異議人都是騎在機車上？」，證稱：「對，且引擎是發動的
    。」，訊以：「你可以確定攔下異議人時，引擎是發動中？
    」，證稱：「對。」等語甚明（見本院卷第24頁），並提出
    現場照片1 張以為佐證（見本院卷第27頁），已足認異議人
    於上開時、地有上開違規事實至明。
  (二)異議人雖一再辯稱：其當時騎上人行道後即將安全帽取下並
    下來牽車，但就遭到警察攔停云云，惟查，依異議人所述，
    其是在所提第5 、6 頁照片上箭頭標示之位置為員警攔停（
    見本院卷第34、35頁），然經檢視上開照片，其被警攔停位
    置係在考選部第二試務大樓門口前方人行道樹附近，距離和
    興路與試務大樓轉角至少約10公尺遠，顯見異議人其車上人
    行道後，仍然在人行道上行駛至少有數公尺之遠，異議人聲
    稱其轉上人行道後，要拿下安全帽並準備牽車，警察就過來
    ，這些是同時的動作云云，顯與事實不符。再參酌異議人所
    提前揭現場平面圖、照片，異議人原先沿木柵路由西向東行
    駛，後轉而在同側人行道上自東向西行駛準備停車，是其必
    須在木柵路、和興路路口轉角處迴轉180 度，始能進入同側
    人行道內，而基於慣性及機車本身轉向機構之限制，若非經
    駕駛人減速、暫停、轉向、重新加速，不可能完成原地迴轉
    180 度之動作，再倘異議人如其所述，進入人行道後就立即
    準備下車牽行機車，亦不可能以雙腳拖行機車勉強前進達約
    10公尺之遠，由此可見異議人當時係先停下後，才在人行道
    路口斜坡處轉動機車油門加速行駛上人行道無疑，則其騎乘
    機車進入人行道，顯為求自身便利快速抵達預定停車地點，
    經思考後完成之舉動。異議人無視其行為可能妨礙行人通行
    ，僅為一己之便即騎車在人行道上行駛，其違規事證甚為明
    確，至於警察攔下異議人之地點，不論距離人行道入口斜坡
    不到10公尺（異議人指稱之攔查點），抑或21公尺（員警所
    稱之攔停點）遠，均無礙於其有行駛於人行道上之違規事實
    ，異議人所辯上情，顯係卸責之詞，無足採信。
五、綜上所述，本件異議人違反道路交通管理處罰條例第45條第
    6 款之違規行為，事證明確。原處分機關援引前開規定，裁
    處異議人罰鍰700 元，並依同條例第63條第1 項規定，記違
    規點數1 點，核無不合。異議人前開所辯各節，均無足採。
    本件聲明異議為無理由，應予駁回。
六、據上論斷，應依道路交通案帳冊& 商業會計法& 資產負債表
    件處理辦法第19條，裁定如主文。
中    華    民    國     99     年    6   月    21    日
                        交通法庭  法  官  陳思帆
上正本證明與原本無異。
如不服本裁定，應於裁定送達後5日內向本院提出抗告狀。
                                  書記官  林素霜
中    華    民    國     99     年    6   月    21    日

司法院資訊處製作；財團法人民間司法改革基金會備份。
